【裁判字號】    90,判,2330
【裁判日期】    901207
【裁判案由】    虛報進口貨物
【裁判全文】
最  高  行  政  法  院  判  決                    九十年度判字第二三三○號
    再 審原 告  金洋有限公司
    代  表  人  甲○○
    再 審被 告  財政部高雄關稅局
    代  表  人  簡良機
右當事人間因有關虛報進口貨物事件，再審原告對本院中華民國八十九年三月十六日
八十九年度判字第六二九號判決，提起再審之訴。本院判決如左：
    主  文
再審之訴駁回。
再審訴訟費用由再審原告負擔。
    事  實
緣再審原告於民國八十二年十月二十九日委由太洋報關有限公司向再審被告報運自德
國漢堡進口丹麥產製冰櫃乙批（進口報單：第ＢＣ＼ＡＡ＼八二＼六三三五＼○○一
四號），原申報完稅價格計新臺幣（下同）六七五、○一六元，經再審被告以先放後
核方式放行。嗣據財政部關稅總局驗估處查證結果：本案來貨報關時所繳驗之發票金
額CFR DEM 247.5/UNT 與系案開狀銀行之進口開狀結匯證實書與存檔發票所載金額CF
R DEM 495/UNT 不符，再審原告顯有虛報進口貨物價值，繳驗不實發票，逃漏進口稅
款之情事。案經再審被告依查價結果，改估系案貨物完稅價格為一、三四七、○○八
元，並依據海關緝私條例第三十七條第一項及同條例第四十四條規定，科處再審原告
所漏稅額二倍之罰鍰計一○○、七九八元，及追徵其所漏進口稅款五四、○九五元。
再審原告不服，聲明異議，未准變更，提起訴願，旋遭駁回。訴經財政部再訴願決定
：「訴願決定及原處分關於追繳關稅及違反海關緝私條例科處罰鍰部分均撤銷，由原
處分機關另為處分。其餘再訴願駁回。」案經再審被告就撤銷部分重核結果，改按實
體上審理，認再審原告異議無理由，予以駁回。再審原告仍有不服，提起行政訴訟，
復經本院八十九年度判字第六二九號判決（下稱原判決）駁回，爰提起本件再審之訴
，茲摘兩造訴辯意旨於次：
再審原告起訴意旨略謂︰一、再審原告並非繳驗及偽造系案發票之行為人，自非應受
行政處罰之對象。(一)進口報單繁雜難填，非專業人員莫辨，故再審原告過去進口報關
事宜，全委由太洋報關有限公司代辦，向未由再審原告自行處理，再審被告有案可稽
。(二)本案進口報關，由再審原告在報關委託書蓋章，授權太洋報關有限公司代理報關
。一切進口報單，全由該公司作成並送再審被告報關，再審原告未曾過目，（亦看不
懂其內容）此請詳閱該報單即明。(三)事實上再審原告交由太洋報關有限公司辦理報關
之INVOICE 如卷附正本，迨至八十五年十一月間，經由財政部關稅總局驗估處（下稱
驗估處）通知再審原告發現有低報價值之疑，再審原告始知報關公司玩弄花樣，但往
該報關公司質詢時，竟置之不理。再審原告向來安分守法，乃將上述發票正本提供驗
估處陳貴堂審核驗估，足證再審原告絕無低報進口貨價之故意。(四)關於本案報關，太
洋報關有限公司向再審原告收費總數為一一○、四九二元，與應納關稅相當，再審原
告未予詳察，現一一詳閱始發現其中分散記載之費用多不實在，故再審原告未發覺其
低報關稅，此有財政部高雄關稅局八十六年六月十二日高普出字第一三三八號函影
本可證。(五)太洋報關有限公司（負責人；吳蔡淑娥）於八十五年八月五日代理金洋有
限公司進口冰櫃乙批（報單號碼：ＢＣ／八五／Ｖ六七七／○○三五），經查，該批
貨物係以Ｃ２方式通關，屬應審免驗貨物，無須支付驗貨車資，聯檢處車資及驗貨工
資，惟太洋報關有限公司竟於交付再審原告之收費明細表（NO. 00000000）中列有上
述費用項目。(六)太洋報關有限公司利用其代理再審原告辦理貨物進口報關手續之機會
，及專業之手法，偽（變）造發票，向再審被告虛報交易價格，藉以逃漏進口稅款，
再將所漏稅款虛（浮）列在該公司之收費明細表，並持向再審原告收取費用（含進口
稅款），以此移花接木，偷天換日之手法，遂其中飽稅款以入其私囊之目的，再審原
告一直被矇在鼓裡，直迄本案發生，再審原告遭本案移送裁罰，成為太洋報關有限公
司上下其手之代罪羔羊後，始才發覺上情。(七)至於該報關公司附於進口報單之INVOIC
E 如何變造，再審原告不得而知。其中蓋有再審原告及負責人兩顆印章，經查係該報
關公司對再審原告會計蔡雅玲騙稱報關書類需用印章，由蔡小姐交該公司蓋用，當時
蔡小姐忙於業務未發現發票影本不實。(八)再者若再審原告有意低報漏稅之，理應當於
提供銀行之預估發票即行變造，始能形成一體。然再審原告自始即交付真實預估發票
予銀行辦理有關事宜，絕無非份之企圖，足以證明。(九)以上各節全屬實情，敬請一一
詳查，必可水落石出，還再審原告清白。本刑事責任誰屬現由原處分機關移送司法機
關偵審中，經再審原告詳述案情原委後，承辦檢察官必將追查真正歸驗偽造不實發票
之行為人，再審原告並無職員牽涉在內。二、原決定復以再審原告以進口貿易為業對
於報關人之選任及其業務執行之監督應盡相當之注意義務，以避免違反法令規定，矧
再審原告目前涉繳驗偽造發票逃漏稅款案另有多起，辯稱係報關人所為且不知情，顯
係卸責飾詞。殊不足採信，亦顯見其對於報關人之選任及業務之執行疏於注意監督，
縱非故意亦屬重大過失，揆諸司法院釋字第二七五號解釋意旨，宜應予以論處云云。
惟查：太洋報關有限公司為依公司法規定，經政府主管機關核准設立登記之法人，而
再審原告之所以選任其為報關代理人無非信賴政府機關之審查監督功能，其選任行為
應無過失，自應受保護，又報關行之業務乃屬專業，非一般黎民百姓所能預加察注，
是再審原告於不知情下，對於報關人之蓄意不法行為，實難加以注意，復無從注意，
惟原決定不察，率將行政機關監督報關人不力之責任一概推卸予再審原告，並援引司
法院釋字二七五號解釋，錯解其意旨，作為再審原告應受處分之有責條件之認定，自
有違誤。三、綜上所陳，請判決廢棄原判決並撤銷再訴願決定、訴願決定及原處分等
語。
再審被告答辯意旨略謂︰（一）按本院七十四年四月二十三日七四判字第五三九號判
決：「按行政訴訟之當事人對於本院判決提起再審之訴，必須具有行政訴訟法第二十
八條所列各款情形之一者始得為之，該條第一款所謂適用法規顯有錯誤，係指原判決
所適用之法規與該案應適用之現行法規相違背或與解釋、判例有所牴觸者而言。又同
條第十款所謂發現未經斟酌之重要證物者，係指該項證物在前訴訟程序中即已存在而
當事人不知其存在，現始發現者而言，並以如經斟酌可受較有利益之裁判者為限，本
院六十二年判字第六一○號及六十九年判字第七三六號分別著有判例」釋示在案。
（二）本件經核再審原告訴狀理由與其提起本件行政訴訟所主張者完全相同，再審被
告前已答辯在卷，且本院對該前行政訴訟之各項主張，已詳為審究論明，並作成八十
九年度判字第六二九號原告之訴駁回之判決附卷可按。經核原判決並無適用法規顯有
錯誤之情形，亦無發現未經斟酌之重要證物，且再審原告亦未表明原判決有行政訴訟
法第二十八條規定之何款再審原因，其提起再審之訴，核與上開判例（決）要旨未合
，應無理由。綜上論結，本件再審之訴起訴狀所提理由均無可採，再審之訴請予以駁
回等語。
    理  由
按依行政訴訟法第二百七十三條第一項（即修正前行政訴訟法第二十八條）規定，行
政訴訟之當事人對於本院所為之判決，提起再審之訴，須原判決有該法條所列各款情
形之一者，始得為之。本件再審原告虛報進口貨物事件，再審原告對原判決提起再審
之訴如事實欄再審起訴意旨所載。查再審原告所提出之再審訴狀，並未表明原判決有
修正前行政訴訟法第二十八條所列何款之再審原因，其再審起訴意旨又與其提起本案
行政訴訟所主張者完全相同。而原判決對於再審原告於提起行政訴訟之主張，摒棄不
採，均一一詳予論明，有原判決正本在卷可按。再審原告不服原判決之駁回其訴，持
與其提起行政訴訟之同一原因事實，對之提起再審之訴，既未表明原判決有修正前行
政訴訟法第二十八條規定之何款再審原因，而再審原告猶聲稱為判決基礎發票係報關
公司向再審原告會計騙得印章蓋用所偽造云云，非但該報關公司人員之該偽造罪責尚
未為有罪判決確定。況且再審原告因前涉及案情相同之偽造發票案件即有四十餘件，
所稱係報關公司所為且不知情及無低報進口貨價之故意，殊不足採信，業經原判決論
明。核原判決亦無修正前行政訴訟法第二十八條所列各款之再審原因，本件再審之訴
，顯無再審理由，應予駁回。
據上論結，本件再審之訴為無再審理由，爰依行政訴訟法施行法第二條、行政訴訟法
第二百七十八條第二項、第九十八條第三項前段，判決如主文。
中    華    民    國      九十      年      十二      月      七        日
                    最 高 行 政 法 院  第 二 庭
                                審 判 長 法  官      陳  石  獅
                                         法  官      林  清  祥
                                         法  官      彭  鳳  至
                                         法  官      高  啟  燦
                                         法  官      黃  合  文
右  正  本  證  明  與  原  本  無  異
                                         法院書記官  張  雅  琴
中    華    民    國      九十      年      十二      月      十三      日


司法院資訊處製作；財團法人民間司法改革基金會備份。
